臺灣高雄地方法院刑事判決　　　　　　　100年度訴字第684號
公　訴　人　臺灣高雄地方法院檢察署檢察官
被　　　告　黃建榮
選任辯護人　林樹根律師
　　　　　　洪茂松律師
　　　　　　邱麗妃律師
上列被告因違反毒品危害防制條例案件，經檢察官提起公訴（10
0 年度偵字第11448號），本院判決如下：
    主  文
黃建榮販賣第一級毒品，處有期徒刑拾伍年陸月，未扣案之門號
0000000000之不詳廠牌行動電話壹支（含門號晶片壹
枚）及販賣毒品所得新臺幣肆佰元，均沒收之，如全部或一部不
能沒收時，行動電話部分追徵其價額，販賣毒品所得部分，以其
財產抵償之。又販賣第一級毒品，處有期徒刑拾伍年陸月，未扣
案之販賣毒品所得新臺幣伍佰元，沒收之，如全部或一部不能沒
收時，以其財產抵償之。應執行有期徒刑拾捌年，未扣案之門號
0000000000之不詳廠牌行動電話壹支（含門號晶片壹
枚）及販賣毒品所得新臺幣玖佰元，均沒收之，如全部或一部不
能沒收時，行動電話部分追徵其價額，販賣毒品所得部分，以其
財產抵償之。
    事  實
一、黃建榮明知海洛因為毒品危害防制條例所定之第一級毒品，
    不得持有、販賣，竟分別基於營利而販賣第一級毒品海洛因
    之犯意：
  (一)於民國99年8 月1 日17時54分許起，以受贈之0000000000號
    行動電話與使用0000000000號行動電話之徐慈玲電話聯繫後
    ，因徐慈玲表示欲以海洛因（電話中使用之暗語為「泡茶」
    ），2 人旋於電話中約明在位於高雄市○○區○○路（起訴
    書誤載為鳳哥路，應予更正）與潭頭三岔路口即徐慈玲住處
    附近之香腸攤交易，而黃建榮也即約於同日18時9 分許隻身
    騎車趕赴前述約定地點，將海洛因1 包親手交予步行到場之
    徐慈玲，並向徐慈玲收取新臺幣（下同）400 元以完成交易
    。
  (二)於99年8 月27日21時45分許，利用自己與自幼即同鄉之鄰居
    陳護文2 人適在陳護文位於高雄市○○區○○村○○○路40
    號住處騎樓聊天之機會，探詢陳護文是否有意購買海洛因，
    並逕以手指前端夾藏1 小包海洛因，再伸手入陳護文褲袋之
    方式，將該小包海洛因放入陳護文褲袋中以交付之，陳護文
    見狀即將黃建榮表明之500 元賣價（即500 元紙鈔1 張），
    投入黃建榮騎乘前來之機車車籃內以完成交易，陳護文即騎
    乘原車離去。
二、案經高雄市政府警察局林園分局報請臺灣高雄地方法院檢察
    署檢察官偵查起訴。
    理  由
壹、證據能力部分
一、按所謂被告以外之人於審判外之陳述，係指被告以外之人就
    其曾經參與或見聞之事實，事後追憶並於審判外為陳述者而
    言。如被告以外之人係被告犯罪之共同正犯、共犯、相對人
    、被害人或其他關係人，而於被告實行犯罪行為時與被告為
    言詞或書面對談，且其對話之本身即係構成被告犯罪行為之
    部分內容者，因非屬其事後就曾經與聞之事實所為之追憶，
    自與審判外之陳述有間，二者不容混淆。又國家基於犯罪偵
    查之目的，對被告或犯罪嫌疑人進行通訊監察，乃係以監控
    與過濾受監察人通訊內容之方式，蒐集對其有關之紀錄，並
    將該紀錄予以查扣，作為認定犯罪與否之證據，屬於刑事訴
    訟上強制處分之一種，而監聽係通訊保障及監察法（下稱通
    保法）第13條第1 項所定通訊監察方法之一，司法警察機關
    依法定程序執行監聽取得之錄音，係以錄音設備之機械作用
    ，真實保存當時通訊之內容，如通訊一方為受監察人，司法
    警察在監聽中蒐集所得之通訊者對話，若其通話本身即係被
    告進行犯罪中構成犯罪事實之部分內容，則依前述說明，自
    與所謂「審判外之陳述」無涉，應不受傳聞法則之規範，當
    然具有證據能力。至司法警察依據監聽錄音結果予以翻譯而
    製作之監聽譯文，屬於文書證據之一種，於被告或訴訟關係
    人對其譯文之真實性發生爭執或有所懷疑時，法院固應依刑
    事訴訟法第165 條之1 第2 項規定，以適當之設備，顯示該
    監聽錄音帶之聲音，以踐行調查證據之程序，俾確認該錄音
    聲音是否為通訊者本人及其內容與監聽譯文之記載是否相符
    ；或傳喚該通訊者；或依其他法定程序，為證據調查。倘被
    告或訴訟關係人對該通訊監察譯文之真實性並不爭執，即無
    勘驗辨認其錄音聲音之調查必要性，法院於審判期日如已踐
    行提示監聽譯文供當事人辨認或告以要旨，使其表示意見等
    程序並為辯論者，其所為之訴訟程序即無不合（最高法院97
    年度臺上字第5940號判決意旨參照）。查本判決所引用之通
    訊監察譯文，乃係執行機關依本院核發之通訊監察書所為，
    有本院99年度聲監字第1433號通訊監察書暨附件1 份附卷供
    參（見警卷第19-21 頁），合於前述法定要件，自應具有證
    據能力。另卷附基地台位置表、員警99年8 月27日蒐證照片
    ，係以電子科技設備運作所留存之影像紀錄，核非供述證據
    ，亦不受傳聞法則之限制，則在取得過程適法性無虞之情況
    下，自應具有證據能力。
二、按被告以外之人（包括證人、鑑定人、告訴人、被害人及共
    同被告等，下同）於偵查中向檢察官所為陳述，除顯有不可
    信之情況者外，得為證據，刑事訴訟法第159 條之1 第2 項
    定有明文。蓋被告以外之人所為之偵查筆錄，性質上固屬傳
    聞證據，惟現階段刑事訴訟法規定檢察官代表國家偵查犯罪
    、實施公訴，依法具有訊問證人等權，且證人須經具結，而
    實務運作時，檢察官偵查中向證人所取得之陳述，原則上均
    能遵守法律規定，不致違法取供，可信度極高。職是，如證
    人前於偵查中已具結而為證述，除反對該項供述得具有證據
    能力之一方已釋明「顯有不可信之情況」之理由外，不宜即
    遽指該證人於偵查中之陳述不具證據能力。經查，證人徐慈
    玲、陳護文之偵查中陳述，前經具結，而被告及其辯護人並
    未指明前述陳述有何「顯不可信之情況」，況該等證人已於
    本院審理時到庭接受被告之對質、詰問，而賦予被告反對詰
    問之機會，依前述說明，該等證人於偵查中之陳述，自應有
    證據能力。
三、按被告以外之人於檢察事務官、司法警察官或司法警察調查
    中所為之陳述，與審判中不符時，其先前之陳述具有較可信
    之特別情況，且為證明犯罪事實存否所必要者，得為證據，
    刑事訴訟法第159 條之2 定有明文。本院經核證人徐慈玲警
    詢中陳述，與其於本院審理中、最初應訊時所陳稱：我撥電
    話予被告黃建榮提及「茶」等字句，是想到被告住處泡茶云
    云，互不相符；而證人陳護文警詢中陳述，與其於本院審理
    時之證述內容，更係全然不同（詳後述）。茲審酌該等證人
    警詢前之供述距案發日較近，當時記憶自較深刻，可立即反
    應所知，不致因時隔日久而遺忘案情，且較無礙於人情等外
    力干擾疑慮，揆諸前開說明，該等證人於警詢中所為之陳述
    ，客觀上應具有較可信之特別情況，且亦為證明犯罪事實存
    否所必要，自均具有證據能力。
貳、實體部分
一、訊據被告固不諱言曾於99年8 月1 日17時許與徐慈玲相互電
    話聯繫並提及「泡茶」等語，及另坦承於99年8 月27日21時
    45分許，曾在陳護文住處騎樓與陳護文聊天，期間並曾一度
    將手伸入陳護文褲袋內各情，惟矢口否認有何販賣海洛因之
    犯行，辯稱：我與徐慈玲互不相識，2 人於99年8 月1 日間
    之電話聯繫內容，只是我隨口說說的，我並未進而前往約定
    地點販賣海洛因予徐慈玲；另我本經常找鄰居陳護文聊天，
    而於99年8 月27日當晚，我是想將香菸、打火機還給陳護文
    ，才會將手伸入陳護文褲袋中，並非藉機交付毒品，況斯時
    承辦員警既全程監視我與陳護文2 人之動作並予拍攝取證，
    茍認定我確實涉及販毒，大可立即上前將我逮捕，怎可能放
    任我離去現場云云。惟查：
  (一)被告於99年8 月1 日17、18時許，以受贈之0000000000號行
    動電話，與使用0000000000號行動電話之徐慈玲相互聯繫；
    復於99年8 月27日21時45分許稍前，騎乘機車前往自幼即同
    鄉之鄰居陳護文位於高雄市○○區○○村○○○路40號之住
    處，2 人乃於同日21時45分許在該住處騎樓聊天，期間被告
    曾逕伸手入陳護文褲袋等情，俱為被告坦言在卷（本院審訴
    字卷第24頁），且經證人徐慈玲（警卷第7-9 頁、他卷第97
    -99 頁、本院訴字卷第20-23 頁）、陳護文（警卷第10-12
    頁、他卷第28-30 頁、本院訴字卷第17-20 頁）迭於警詢、
    偵查及本院審理中證述明確，並有0000000000號行動電話99
    年8 月1 日通訊監察譯文暨通話基地台位置表（高雄市政府
    警察局林園分局通訊監察卷，下稱通訊監察卷第50-51 頁即
    他卷第91-92 頁、警卷第32頁）、員警99年8 月27日蒐證照
    片（警卷第43-50 頁）在卷可稽，自均堪認定。
  (二)被告固辯稱其與徐慈玲間之通話內容只是隨口說說，其並未
    前往約定地點販賣海洛因予徐慈玲云云。然而：
  1.依前述0000000000號行動電話99年8 月1 日通訊監察譯文暨
    基地台位置表（通訊監察卷第50-51 頁、警卷第32頁）所載
    ，被告當日曾3 度使用0000000000號行動電話與使用000000
    0000號行動電話之徐慈玲電話聯絡，第1 則係徐慈玲於當日
    17時54分許致電被告（斯時基地台位置為高雄市林園區○○
    ○路33號9 樓頂），雙方通話約23秒，通聯內容為「Ｂ（指
    徐慈玲，下同）: 我春嫂哩。Ａ（指被告，下同）: 喔，你
    好，怎樣。Ｂ：我等一下過去找你可以嗎... Ａ：你要過來
    這裡泡茶嗎。Ｂ：對啊。Ａ：好啊，你自己過來。Ｂ：怎樣
    。Ａ：自己一人過來啦。Ｂ：好啦」、第2 則亦係徐慈玲致
    電被告（斯時基地台位置同前則通話），通聯時間係同日17
    時57分起約112 秒，內容為「Ａ：喂。Ｂ：不好意思。Ａ：
    怎樣。Ｂ：沒車過去... Ａ：沒關係啊，等你有車啊，不然
    怎麼辦。Ｂ：你可以出來嗎。Ａ：我去你那喔。Ｂ：對啊，
    我頭家的香腸攤這裡，你知道嗎。Ａ：我知道... Ｂ：你這
    個茶不錯。Ａ：對啦。Ｂ：泡的不錯。Ａ：要半斤還是一斤
    。Ｂ：嗯。Ａ：要半斤還是一斤。Ｂ：沒有啦，我剩這，一
    百元拿去加油了。Ａ：沒關係我先幫你墊，你身邊剩幾百。
    Ｂ：就剩四百..Ａ：好啦，我過去再說。Ｂ：啊。Ａ：我跟
    你說，我們去清水巖停車場聊天。Ｂ：停車場喔，我要走到
    那喔。Ａ：你沒機車喔。Ｂ：對啊，所以我在香腸攤這裡。
    Ａ：安喔（即這樣喔）... 香腸攤，三角那。Ｂ：對，潭頭
    」、至於第3 則則是被告（斯時基地台位置已變更為高雄市
    林園區○○○路260 巷27號4 樓）於同日18時9 分許致電徐
    慈玲交談6 秒，內容為「Ａ：喂。Ｂ：我出來了。Ａ：啊。
    Ｂ：我出來了」，足見被告、徐慈玲於99年8 月1 日17時54
    分許至同日18時9 分許此段15分鐘期間中，頻繁之相互聯繫
    ，而2 人間之單則通話時間甚持續達112 秒者，最後一次通
    話還係被告主動致電徐慈玲，且該次通話時，被告之通話基
    地台位置較諸前二次通話之基地台，已有不同，亦即被告顯
    已離去原所在位置，及當徐慈玲於第1 則通話中表明其有意
    前去被告住處時，被告即主動詢問徐慈玲是否想「泡茶」，
    並一再叮囑徐慈玲必須隻身前來其住處不得邀伴同行，嗣因
    徐慈玲無以覓得交通工具，乃在第2 則通話中表明無法前去
    被告住處、央求改由被告前來，並一再提及「茶不錯」、「
    泡得不錯」等語，被告聞言則另主動以「要半斤還是一斤」
    、「你身邊剩幾百」探詢徐慈玲需求之數量、身邊餘款數目
    ，而徐慈玲則以「一百元拿去加油了」、「就剩四百」作為
    回應，被告獲悉後答稱「沒關係」，並提議改約清水巖停車
    場碰面，但因徐慈玲猶認過遠，2 人方改約徐慈玲住處附近
    三岔路口之香腸攤各情。
  2.證人徐慈玲原迭於偵查、警詢中證稱：我施用毒品之來源為
    綽號「榮仔」之被告，我於99年8 月1 日是使用0000000000
    號行動電話與使用0000000000號行動電話之被告聯繫購買毒
    品，通訊監察譯文就是我與被告之對話，我自稱「春嫂」、
    「泡茶」是指海洛因，當日我們約在高雄市○○區○○路與
    潭頭三岔路口之香腸攤交易，我是從住處步行到場，被告則
    是騎車前到場，被告拿1 包海洛因給我，我則交給被告400
    元，這次是我向被告購買海洛因，並不是2 人事先約定合資
    購買，購買後我即將海洛因帶回住處施用，施用之效果確實
    是海洛因沒錯等語明確（他卷第98-99 頁、警卷第8 頁）；
    迄於本院審理之初雖一度改稱：我致電被告只是想去被告住
    處泡茶云云（本院訴字卷第21頁），惟經檢察官質以為何所
    述與先前迥異後旋堅證稱：我於99年8 月1 日猶仍在施用毒
    品，當日有跟被告買海洛因，我那次是原想拿500 元之數量
    ，但因為錢不夠，所以就跟被告說要以400 元跟他買1 包，
    另外100 元則拿去加油，我們在電話中是說「你要來泡茶」
    這一類的話，沒有講到毒品，因為彼此都已知道是指什麼，
    這算是雙方間之交易暗語等語（本院訴字卷第22頁）。本院
    經核證人徐慈玲、被告互無仇怨，茍非實情如此，證人徐慈
    玲豈有恣意以販賣第一級毒品重罪誣陷被告之理？再者，第
    一級毒品海洛因，無論持有、施用、販賣，均屬違法行為，
    而為治安機關所嚴查，此為眾所週知，是以毒品交易均於隱
    密下進行，買賣雙方間之通信聯絡亦鮮有明白直接以「毒品
    」、「海洛因」等用語稱之，多以暗語代之，或使用雙方已
    有默契之含混語意而為溝通，而證人徐慈玲前述證述內容，
    又得以充分、合理解釋首揭通訊監察譯文所顯示：被告獲悉
    徐慈玲有意前來住處時即主動詢問是否想「泡茶」，並一再
    叮囑徐慈玲必須隻身前來不得邀伴同行，嗣聽聞徐慈玲另提
    及「茶不錯」、「泡得不錯」等語，復主動以「要半斤還是
    一斤」探詢徐慈玲需求之數量、身邊餘款數目，並承諾親往
    徐慈玲住處附近各情，自非子虛。況被告茍無意與徐慈玲進
    行海洛因交易，抑或是2 人間之交易於被告並無利可圖，被
    告焉可能在短短15分鐘內，3 度與徐慈玲密切通聯，且單則
    通話時間甚長達112 秒之久，並將2 人約定之會面交易地點
    ，由於己最為便利之自身住處改為徐慈玲住處附近，另應允
    徐慈玲以低於原標價100 元之400 元金額完成交易，而全面
    的配合徐慈玲之各式需求？復豈可能於接獲徐慈玲第1 、2
    通來電後，旋即離去其原所在位置，並主動致電徐慈玲而有
    在後之第3 則通話？益徵證人徐慈玲首述證述內容係屬實在
    而堪採信，被告確曾於事實一(一)所述時、地販賣第一級毒品
    海洛因予徐慈玲，並向徐慈玲收取400 元對價以牟利無訛。
    被告空言否認此部分犯行，暨證人徐慈玲於本院審理之初一
    度改稱：我致電被告只是想去被告住處泡茶云云（本院訴字
    卷第21頁），俱非事實，不足採信。
  (三)被告雖另辯稱其亦未販賣海洛因予陳護文，其與陳護文談話
    時，之所以將手伸入陳護文褲袋內，只是將菸盒、打火機交
    還予陳護文云云。然而：
  1.依卷附員警99年8 月27日蒐證照片（警卷第44頁下方起至同
    卷第46頁）所顯示之被告將手伸入陳護文褲袋過程為：被告
    、陳護文當時均在騎樓處且俱背對大門面朝外，此時被告以
    張開手掌而非握拳（指將物品藏握於手心）之方式，將手漸
    漸伸入陳護文褲袋，而當被告手指尖端部位進入陳護文褲袋
    當時，被告之手心部分乃是明顯空無一物，而無任何菸盒或
    打火機之類物品，且陳護文當時雙手亦未有任何任何妨礙自
    己由被告手中接物之大型甚或是眾多物件，是以若被告出聲
    示意自己想交付物品予陳護文，或陳護文會意到被告有意交
    付物品予自己時，陳護文立即伸手接過該物（端詳）再自行
    放入褲袋應無任何困難，但被告卻捨此不由，而係採取將物
    品夾藏於指尖逕自伸入陳護文褲袋內之方式，以為交付，且
    陳護文對被告所採取之該項交付方式，也不曾有任何質疑、
    閃避或主動接手之反應，而顯然不以為意，若非授受雙方對
    於被告所交付者乃係必須遮掩之違禁物一情，本已有所知悉
    ，孰能置信？另卷附員警99年8 月27日蒐證照片（警卷第
    47-49 頁）所顯示被告將手伸出褲袋後之情形則為：被告以
    眼神持續注視陳護文將某項小物品丟入被告所使用之機車車
    籃之一連串舉動，並立即坐上原車騎乘離去，而陳護文也轉
    身步向房屋大門，堪信被告顯然甚為關注陳護文後續將該項
    小物品交付予完整經過，並於確認無誤即予離去現場，若非
    陳護文所丟入被告機車車籃內者，與被告先前夾藏於指尖之
    物品（違禁物），二者恰為對價關係，陳護文豈可能恰於被
    告逕將指尖夾藏物品（違禁物）放入褲袋後，立即以將對價
    丟入被告機車車籃之方式交付之？且被告又焉需始終關注陳
    護文交付物品（對價）經過，並於確認無訛後立即離去現場
    ？
  2.證人陳護文前於警詢中證稱：員警所提示之照片（指卷附員
    警99年8 月27日蒐證照片，下同）確實是我與被告2 人沒錯
    ，當時我們2 人原在我家前面（指騎樓處，下同）聊天，後
    來我以500 元向被告買1 小包夾鏈袋裝之海洛因。那是被告
    將海洛因塞入我褲袋中，我再將500 元現金（應係指500 元
    紙鈔1 張）放在他騎來之機車車籃內，然後被告就騎車離開
    ，我也走回住處2 樓以點菸方式施用海洛因，我只向被告買
    過該次海洛因等語（警卷第11 -12頁）；嗣於偵查中亦具結
    明確證稱：「（問：是否有施用毒品？答：）有，施用海洛
    因，最後一次施用是99年8 月底在住處施用海洛因」、「（
    問：施用毒品的來源？答：）向黃建榮購買的。」、「（問
    ：如何知道黃建榮賣海洛因？答：）我與他是同鄉的鄉民，
    黃建榮問我是否要施用海洛因，問後他直接將海洛因放在我
    左邊的口袋裡，我就問他多少錢，他說500 元，我就拿1 張
    500 元放在他的機車前方菜籃給黃建榮」、「（問：你總共
    向黃建榮買幾次？答：）就那一次」、「（問：你們…在何
    處交付毒品？答：）我住處前面」、「（問：對方黃建榮是
    如何前往？答：）騎機車」、「（問：這次交易有無成功？
    答：）有」、「（問：…是否你事先跟黃建榮雙方約定各出
    資後再向其他人購買？答：）不是，是我單純向黃建榮購買
    海洛因」、「（問：購買毒品何用？答：）自己吸食，效果
    是海洛因」等語（他字卷第29-30 頁），二者互核要無齟齬
    ，苟非證人陳護文乃係按自己親身經歷如實進行陳述，啟能
    如此一致？再者，該等證述內容，較諸被告係以伸手入陳護
    文褲袋方式交還菸盒、打火機之說法（辯解），更能毫無矛
    盾之完整解釋被告何以可得將物品（違禁物）夾藏於指尖、
    手心並無菸盒或打火機等相類物品而係空無一物，且又刻意
    以此隱匿手法，將該項物品（違禁物）逕自放入陳護文褲袋
    ，嗣又持續注視陳護文是否提出其應交付之對價、迨確認無
    誤即行離去等節。況證人陳護文於該2 次訊問過程中，均曾
    強調其僅向被告購買過該次海洛因，苟證人陳護文乃係惡意
    設詞陷被告於罪，焉可能如此？綜上，已足信證人陳護文前
    揭警詢、偵查中證述內容合於事實而足資採信，被告確曾於
    事實一(二)所述時、地，以500 元代價販賣第一級毒品海洛因
    1 小包予陳護文至明。被告首揭關於交還菸盒、打火機等所
    辯，暨證人陳護文於本院審理中附和被告所辯而證稱：我沒
    有向被告購買海洛因，且最後一次施用海洛因的時間乃係99
    年4 月間，99年8 月間只有單純抽菸，被員警拍到我與被告
    在騎樓處之影像，只是被告將香菸或是打火機還我，被告將
    要還之物品直接放入我褲袋中是一種習慣，我覺得很正常云
    云（本院訴字卷第17-19 頁），均屬自虛，無由憑信。末偵
    辦刑案之員警認為何時初步偵查已告充足，可得循法定程序
    進一步對於犯罪嫌疑人採取逮捕、搜索等強制處分措施俾使
    犯罪無所遁形，而不至於打草驚蛇，甚或讓犯罪嫌疑人有串
    、滅證等可能，本係渠等依據歷來辦案經驗之蒐證權責，核
    與犯罪事實究係存否之認定無關，從而被告復以全程監視其
    與陳護文見面經過之員警，斯時並未立即上前將其逮捕，亦
    未當場查扣毒品一節，遽為自己並無販賣毒品之推論，也顯
    嫌無據。
  (四)非法販賣海洛因係政府嚴予查緝之違法行為，且海洛因並無
    公定之價格，並可任意分裝或增減其份量，而每次買賣之價
    量，亦隨時依雙方關係之深淺、當時之資力、需求程度及對
    行情之認知等因素而異其標準，非可一概而論，因之販賣之
    獲利，除經坦承犯行，或帳冊價量均臻明確外，委難察得實
    情，但除別有事證，足認係按同一價格轉讓，確未牟利之情
    形外，尚難執此認非法販賣之事證有所不足，致知過坦承者
    難辭重典，飾詞否認者反得逞僥倖，而失情理之平；且海洛
    因、甲基安非他命價格昂貴，取得不易，苟無利可圖，應無
    甘冒被查緝法辦之危險而平白為轉讓毒品之可能，販賣者從
    各種「價差」或「量差」謀取利潤方式，或有差異，然其所
    圖利益之非法販賣行為目的，則屬相同，並無二致。況販賣
    毒品之所謂販賣行為，係行為人基於營利之目的，而販入或
    賣出毒品而言。販賣毒品者，其主觀上有營利之意圖，且客
    觀上有販賣（即販入或賣出）之行為，即足構成，至於實際
    上是否已經獲利，則非所問，即於有償讓與他人之初，係基
    於營利之意思，並著手實行，而因故無法高於購入之原價出
    售，最後不得不以原價或低於原價讓與他人時，仍屬販賣行
    為。本案被告苟非有利可圖，豈會甘冒刑之風險為販賣毒品
    犯行？是以被告確有從中賺取差額利潤之意圖及事實，至為
    顯明，亦堪認定。
  (五)綜上所述，本案事證明確，被告於事實一(一)所示時地販賣海
    洛因予徐慈玲，及於事實一(二)所示時地販賣海洛因予陳護文
    之行為，均洵堪認定，應依法論科。
二、論罪
  (一)按海洛因為毒品危害防制條例第2 條第2 項第1 款所稱之第
    一級，不得非法持有、販賣，從而核被告關於事實一(一)、(二)
    各所為，均係犯毒品危害防制條例第4 條第1 項之販賣第一
    級毒品罪，被告為販賣而持有海洛因，其持有海洛因之低度
    行為，分別為各該販賣海洛因之高度行為所吸收，俱不另論
    罪。
  (二)再按販賣第一級毒品罪之法定刑為「死刑或無期徒刑；處無
    期徒刑者，得併科新臺幣2000萬元以下罰金」。然同為販賣
    第一級毒品之人，其原因動機不一，犯罪情節未必盡同，或
    有籌組、參與販毒集團，以層層分工對外廣泛推銷、販賣者
    ，亦有大中盤毒梟與小盤零星銷售之別，甚或僅止於吸毒者
    友儕間為求互通有無之有償轉讓者亦有之，其販賣行為所造
    成危害社會之程度自屬有異，法律科處此類犯罪，所設之法
    定最低本刑卻同為「死刑或無期徒刑；處無期徒刑，得併科
    新臺幣2 千萬元以下罰金」，不可謂不重。於此情形，倘依
    其情狀處以有期徒刑，即足以懲儆，並可達防衛社會之目的
    者，自非不可依客觀之犯行與主觀之惡性二者加以考量其情
    狀，是否有可憫恕之處，適用刑法第59條之規定酌量減輕其
    刑，期使個案裁判之量刑，能斟酌至當，符合比例原則。本
    案被告固有2 次販賣第一級毒品海洛因之犯行，惟歷次之販
    賣海洛因得款，乃分別為400 元、500 元，顯見所販出之海
    洛因數量尚微；復次，被告販賣海洛因之對象乃係自幼鄰居
    等人，亦如前述，則被告犯罪情節尚非十分嚴重，且惡性也
    核屬較輕，當非可與販毒集團首謀或大、中盤毒梟等同並論
    ，倘處以法定最低度刑之無期徒刑，依社會一般觀念，誠屬
    情輕法重，過於嚴苛，有傷人民對法律之情感，其犯罪情狀
    ，顯有可憫恕之情況，爰就被告所犯2 次販賣第一級毒品罪
    ，均依刑法第59條規定，酌減其刑。
  (三)末被告所犯前開述2 罪，犯意各別，行為互殊，應予分論併
    罰。
三、量刑與定應執行刑
  (一)本院審酌被告販賣第一級毒品海洛因予他人施用，足令購毒
    者沉迷於毒癮而無法自拔，輕則戕害個人身心，重則因購毒
    者缺錢買毒而引發各式犯罪，換言之，被告之販毒行為不僅
    助長施用毒品之惡習，且危害國民身心健康及社會風氣，另
    對於治安亦有負面影響，所為誠屬不該。惟念被告販賣第一
    級毒品之所得、數量非鉅，而對象則為自幼鄰居等人，犯罪
    情節、惡性顯非重大。再兼衡被告於偵審中否認犯行之犯後
    態度、品行（被告前於99年2 、4 月間另涉販賣第一級毒品
    海洛因犯行，現並因詐欺等案在監執行）、生活狀況（家庭
    經濟狀況小康教育程度（高中肄業）等一切具體情狀，爰分
    別量處如主文各所示之刑，以資儆懲。
  (二)按數罪定其應執行刑時，除應就各別刑罰規範之目的、輕重
    罪間體系之平衡、整體犯罪非難評價、各行為彼此間之偶發
    性、與被告前科之關聯性、各行為所侵害法益之專屬性或同
    一性、數罪對法益侵害之加重效應、罪數所反映之被告人格
    特性與犯罪傾向、社會對特定犯罪例如一再殺人或販毒行為
    處罰之期待等，為綜合判斷外，尤須參酌前開實現刑罰公平
    性，以杜絕僥倖、減少犯罪之立法意旨，為妥適之裁量（最
    高法院97年度臺上字第2017號判決意旨參照）。查被告2 次
    販賣第一級毒品罪，雖不構成集合犯或接續犯，但均係發生
    於99年8 月間，前後歷時不逾1 月，數罪對法益侵害之加重
    效應甚微，再就本案整體犯罪之非難評價等項予以綜合判斷
    ，暨刑法第51條數罪併罰定應執行刑之立法方式，採限制加
    重原則，非以累加方式定應執行刑，本院因認本案應執行之
    刑，以有期徒刑18年為適當，爰依法酌定之，至檢察官求處
    被告無期徒刑（本院訴字卷第26頁參照），尚嫌過重，附此
    敘明。
四、沒收與否之說明
  (一)按犯毒品危害防制條例第4 條之罪者，其供犯罪所用或因犯
    罪所得之財物，均沒收之，如全部或一部不能沒收時，追徵
    其價額或以其財產抵償之，毒品危害防制條例第19條第1 項
    定有明文。又刑罰法令關於沒收之規定，兼採職權沒收主義
    與義務沒收主義。其中義務沒收，則又可分為絕對義務沒收
    與相對義務沒收，前者指凡法條有：「不問屬於犯人與否，
    沒收之」之特別規定者屬之，法院就此等物品是否宣告沒收
    ，無斟酌餘地，除已證明滅失者外，不問屬於犯人與否或有
    無查扣，均應宣告沒收；後者則係指供犯罪所用、預備用或
    因犯罪所得，以屬於被告所有者為限，始應予以沒收，例如
    毒品危害防制條例第19條第1 項前段是（最高法院96年度臺
    上字第7069號判決意旨參照）。另按毒品危害防制條例第19
    條第1 項規定性質上係沒收之補充規定，其屬於本條所定沒
    收之標的，如得以直接沒收者，判決主文僅宣告沒收即可，
    不生「追徵其價額」或「以其財產抵償之」問題，須沒收之
    標的全部或一部不能沒收時，始生「追徵其價額」或「以其
    財產抵償之」選項問題。而「追徵其價額」或「以其財產抵
    償之」係屬兩種選項，分別係針對現行貨幣以外之其他財產
    與現行貨幣而言。如不能沒收之沒收標的為金錢時，因價值
    確定，判決主文直接宣告「以其財產抵償之」即可，不發生
    追徵價額之問題（最高法院99年度第5 次刑事庭會議決議參
    照），均合先指明。
  (二)被告執犯事實一(一)所示販賣毒品犯行之內含0000000000號門
    號晶片之不詳廠牌行動電話1 支，雖未扣案，惟既係被告受
    贈自友人者，業經被告前於偵訊中自陳在卷（他字卷第116
    頁），即核屬被告所有，自應依毒品危害防制條例第19條第
    1 項規定，在該罪項下諭知沒收，並諭知如全部或一部不能
    沒收時，猶應就該行動電話（含門號晶片）部分追徵其價額
    。
  (三)被告2 次販賣毒品之所得400 、500 元雖俱未扣案，仍應依
    前述說明，分別在被告所犯事實一(一)、(二)之罪項下諭知沒收
    ，並諭知如全部或一部不能沒收時，以其財產抵償之。
據上論斷，應依刑事訴訟法第299 條第1 項前段，毒品危害防制
條例第4 條第1 項、第19條第1 項，刑法第11條、第59條、第51
條第5 款判決如主文。
本案經檢察官陳威呈到庭執行職務
中    華    民    國   100    年    8     月    23    日
                  刑事第一庭    審判長法  官  黃三友
                                      法  官  陳億芳
                                      法  官  莊珮吟
以上正本證明與原本無異。
如不服本判決應於收受判決後10日內向本院提出上訴書狀，並應
敘述具體理由。其未敘述上訴理由者，應於上訴期間屆滿後20日
內向本院補提理由書(均須按他造當事人之人數附繕本)「切勿逕
送上級法院」。
中    華    民    國   100    年    8     月    23    日
                                      書記官  鍾淑美
◎附錄本案所犯法條：
《毒品危害防制條例第4 條第1 項》
製造、運輸、販賣第一級毒品者，處死刑或無期徒刑；處無期徒
刑者，得併科新臺幣2000萬元以下罰金。